【裁判字號】    94,上訴,4064
【裁判日期】    950315
【裁判案由】    毒品危害防制條例
【裁判全文】
臺灣高等法院刑事判決                94年度上訴字第4064號
上  訴  人
即  被  告  丙○○
                    號1樓（
選任辯護人  顏火炎律師
上列上訴人因違反毒品危害防制條例案件，不服臺灣臺北地方法
院94年度易字第518號，中華民國94年9月14日第一審判決（起訴
案號：臺灣臺北地方法院檢察署94年度偵字第4631號，移送併辦
案號：同署94年度偵字第521號），提起上訴，本院判決如下：
    主  文
原判決撤銷。
丙○○連續販賣第一級毒品，處有期徒刑拾年陸月。扣案第一級
毒品海洛因（零點柒玖公克）均沒收銷燬；上開海洛因包裝袋（
重零點肆貳公克）沒收；0000000000號行動電話壹支及販賣毒品
所得財物共新臺幣壹萬元均沒收，如全部或一部不能沒收時，以
其財產抵償之（販賣所得部分）或追繳其價額（行動電話部分）
。
    事  實
一、丙○○明知海洛因為毒品危害防制條例所列管之第一級毒品
    ，未經許可，不得擅自販賣、意圖販賣而持有或持有，意基
    於販賣營利之概括犯意，分別於：
  (一)民國（下同）93年10月18日前之不詳時間，以新台幣（下同
    ）20,000元，向真實姓名年籍不詳之「楊姓」成年男子，購
    入海洛因2小包後，並曾取出其中1包海洛因施用1次。嗣於
    93年10月18日21時7分44秒許，甲○○及A（經臺灣臺北地方
    法院檢察署檢察官於94年4月28日核發94年度證保字第1號證
    人保護書，真實姓名年籍詳卷），以0000000000號行動電話
    撥打丙○○所使用0000000000號行動電話聯絡，相約同日晚
    間在臺北市○○區○○路176 號旁之長壽公園內交易，甲○○及A乃依約定駕車至長壽公園，於同日晚間21時21分30 秒
    許，到達約定地點後即撥打丙○○之行動電話，丙○○乃將
    上開其向楊姓男子所購買且已供己施用過1次之1包海洛因（
    毛重1.8公克，分裝成3小包)帶至長壽公園與甲○○及A見面
    會合，以10,000元之價格，出售交付與甲○○及A。
  (二)嗣於93年10月19日17 時許，在臺北縣汐止市○○路○段、民
    權路1段交岔路口附近某處，查獲並扣得甲○○及A共同持有
    渠等於上揭時、地向丙○○購得，施用後而存留之第一級毒
    品海洛因2小包（合計淨重0.35公克），A並向警供稱其已於
    同日16時39分53秒許，撥打丙○○行動電話與之相約在長壽
    公園再次交易第一級毒品海洛因，乃由警帶同A 前往上址埋
    伏，迨同日17時30 分許，丙○○攜帶第一級毒品海洛因1小
    包 (淨重0.79公克，空包裝重0.42公克），前往上址欲出售
    與 A，於未及售出之際，為警當場查獲而未遂，並扣得上開
    第一級毒品海洛因1小包。
二、案經臺北市政府警察局松山分局報請臺灣臺北地方法院檢察
    署檢察官偵查起訴及移送併辦。
    理  由
一、證人A 及甲○○在警訊中所為不利於被告之審判外陳述，雖
    與審判中之陳述不符，但其等於警訊中未受有不法之取供，
    且甲○○部分並經本院勘驗警訊錄音帶屬實在卷，2 人所陳
    互核相符，自具有較可信之特別情況，且為證明犯罪事實之
    存否所必要者，得為證據，合先敘明。
二、訊據被告否認有販賣海洛因予證人A 及甲○○，辯稱：海洛
    因是乙○○所有，被告並無營利意圖，94年10月19日是要帶
    海洛因去請甲○○及A云云；又辯稱：被告於案發前1日，接
    獲使用0000000000號行動電話者來電，警告被告不得將乙○○遺落之毒品侵占，並要求被告於隔日將毒品交給駕駛乙○○所有車號7162-JT號自小客車之人，而證人A則係受乙○○
    之委託，前來取物，而非購物，且甲○○及A 於93月10月19
    日為警查獲時，並未查獲購買毒品之金錢，是被告並未販賣
    毒品；又乙○○事後翻供之自白與事實不符，被告並無犯罪
    之情云云。經查：
  (一)被告於93年10月18日前之不詳時間，以20,000元，向真實姓
    名年籍不詳之「楊姓」成年男子，購入海洛因2 包後，曾取
    出其中1包海洛因施用1次後，於93年10月18日21 時7分44秒
    許，接獲甲○○及A來電後，將其已施用過1次之海洛因分裝
    成3小包（毛重1.8公克），依約於同日晚間21時21分30秒許
    ，攜帶至長壽公國與甲○○及A碰面，並以10,000 元之價格
    ，將上開毒品出售交付與甲○○及A 等事實，業據被告於原
    法院審理時坦承在卷（見原審卷第93頁反面至95頁反面），
    核與證人A及證人甲○○於警詢時證述警方於93年10月19 日
    17時許，在停放於臺北縣汐止市○○路○ 段、民權路交岔路
    口之車號7162- JT號自小客車內查獲其與甲○○共同持有之
    第一級毒品海洛因2小包（淨重0.39公克)，係其與甲○○於
    93年10月18日21時許，在臺北市○○路長壽公園以10,000元
    代價合資向被告所購得1.8 公克海洛因，並由二人施用後所
    存留等情相符（見94年度偵字第521號偵查卷第107頁至108
    頁、第115頁至116頁），並有上開毒品扣案可稽。復觀諸00
    00000000號行動電話通聯調閱查詢單顯示，使用0000000000
    號行動電話者，有於93年10月18日21時7分44秒及同日21 時
    21分30秒撥打被告所使用之0000000000號行動電話，並分別
    通話65秒及7 秒等事實，參以證人乙○○於檢察官訊問時亦
    證稱：其於93年10月17日前往越南，於出境前，將00000000
    00號行動電話交給甲○○使用等情（見94年度偵字第521 號
    偵查卷第264頁至265頁），復有乙○○之入出境查詢結果表
    在卷可稽(見原審卷第18頁），可見於93年10月18日21時7分
    及同日21時21分以0000000000號行動電話撥打被告行動電話
    者，確係甲○○及A 甚明。堪認被告此部分自白與事實相符
    ，應堪採信，而足認被告確有於93年10月18 日與A及甲○○
    交易毒品之事實。
  (二)又被告於93年10月日16時39分53 秒許，接獲A之電話後，依
    約於同日17時30分許攜帶第一級毒品海洛因1小包（淨重0.7
    9公克，空包裝重0.42公克），前往上址欲出售與A及甲○○
    ，於未及售出之際，為警當場查獲而未遂，並扣得上開第一
    級毒品海洛因1小包等事實，業據證人A及甲○○於警詢時證
    述在卷（見94年度偵字第541號偵查卷第108頁、112頁、116
    頁、117頁），核與證人即查獲A及甲○○之警員廖俊德於偵
    查中結證情節相符（見偵查卷第186、187頁），並有在被告
    身上查獲之海洛因1小包（淨重0.79公克)扣案可證，且扣案
    毒品經鑑定結果確含第一級毒品海洛因成分，有法務部調查
    局93年12月23日調科壹字第020006809 號鑑定通知書在卷可
    稽（見94年度偵字第541號偵查卷第180頁）。復觀諸000000
    0000號行動電話通聯調閱查詢單所示，該號行動電話確有於
    93年10月19日16時39分53秒撥打被告所使用之0000000000號
    行動電話，並有通話69秒等情。堪認被告攜帶海洛因1 小包
    前往長壽公園赴約，確係為了依約交付毒品與A。
  (三)雖證人A於原法院審理時改稱93年10月19 日為警查獲之海洛
    因係其與甲○○共同以1000元向大頭購買，並於93年10月19
    日打電話要被告請其海洛因，另證人甲○○改稱：93年10月
    19日為警查獲之毒品，係其以500 元向乙○○購買的，當時
    已2、3天未出門，未與被告見面云云。然查證人甲○○於警
    詢時即已指稱93年10月19日為警查扣之海洛因係其與A 所共
    同持有，該海洛因係其與A於前一日共同以10,000 元向被告
    購買，經其2人施用後而存留等語在卷（見94年度偵字第521
    號第115、116頁），核與證人A於警詢中所稱：93 年10月19
    日為警查獲海洛因2小包（淨重0.39公克)，係其與甲○○於
    93年10月18日21時許，在臺北市○○路長壽公園以10,000元
    代價向被告購得1.8 公克海洛因，經其二人施用後存留等情
    相符（見94年度偵字第521號偵查卷第107頁至108頁)，現場
    亦查扣有上開毒品海洛因；另被告於原法院審理時亦曾供稱
    ：有在93年10月18日晚間，有將其以20,000元購入之2 包海
    洛因中之已施用過1次之1包海洛因，以10,000元出售與A 及
    甲○○，另1包也已經施用過等語(見原審卷第93頁反面至95
    頁反面），足徵被告確有於93年10月18日晚間，以10,000元
    之價格，出售1.8公克海洛因予A及甲○○，復於翌日欲交付
    0.79公克海洛因與A等情，應屬無誤。參以證人A亦證稱海洛
    因零售市價3.75公克約20,000元，據此推算（(3.75/20000)
    ×1000），1,000元僅能購得約0.1875公克，惟A及甲○○為
    警查獲時所扣得之海洛因重達0.39公克，被告為警查獲時所
    扣得之海洛因淨重0.79公克，有上開法務部調查局93年12月
    17日調科壹字第040003681號、同年月23日調科壹字第02000
    6809號鑑定通知書各1件在卷可稽（見94年度偵字第521號偵
    查卷第225頁、第180頁），況上開所扣A 及甲○○共同持有
    之海洛因，係A及甲○○施用後所存留，益徵A及甲○○為警
    查扣之海洛因，顯非500元或1,000元即能購得，是證人A 及
    甲○○於原法院審理時所述有利被告之情，顯係因畏懼事後
    遭報復而為迴護被告不實之陳述，應不足採。
  (四)再被告於警詢時及偵查時原供稱：其持有之1 小包海洛因，
    是乙○○所寄放，乙○○並交待如有朋友打電話來，將該包
    海洛因交給打電話的人云云(見偵94度偵字第521號偵查卷第
    121頁、第185頁)。而證人乙○○於94年2月16日偵查時固證
    稱：其於93年10月19日前，有在被告住處廁所內施用海洛因
    ，剩下的海洛因忘記帶走，因其於93年10月19日出國前往越
    南，其在機場及越南都有撥打電話給被告，請被告將海洛因
    交給「阿雄」及「阿彬」云云，惟乙○○復於94年3月1日撰
    寫自白書向檢察官表示94年2月16 日所為供述與事實不符，
    被告為警查獲的海洛因與其毫無牽連，其係顧全朋友情誼，
    欲替被告頂罪等語，並於同年3月10日結證稱：93年10 月間
    ，我搭機到越南，約5、6天後，在越南接到被告來電，被告
    說他出事情，有事拜託我，要我回來，我就回來，被告說要
    把被警查獲的海洛因弄成是我的，並說反應我已經犯罪了，
    他會幫我照顧我家人，我才答應他，被告叫我說94年2月16
    日作證時所說情節，我沒有交海洛因給被告，也沒有將海洛
    因放在被告家，更沒有要A 及甲○○向被告幫我取回海洛因
    等語，且依乙○○之入出境查詢結果表所示，乙○○確有於
    93年10月17日出境，於同年月22日入境之事實，是乙○○之
    自白狀及94年3月10 日所為證述與事實相符，較為可信。參
    以被告於原法院94年7月27日、同年9月13日審理時亦供承扣
    案毒品係其所購買等情在卷，足徵被告所辯自其身上扣得之
    毒品係乙○○所寄放云云，顯與事實不符，被告飾詞狡辯之
    詞，不足採信。堪認自被告身上扣得之海洛因，確係被告所
    有，與乙○○無關。而衡諸常情，倘被告果真係無償轉讓毒
    品與A 及甲○○，不論扣案毒品係何人所有，被告既有交付
    毒品與A 及甲○○之事實，即已成立轉讓毒品罪，至於毒品
    係何人所有，均無礙於被告犯罪之成立，被告何須辯稱扣案
    毒品係受乙○○委託代為保管，復於事後與乙○○串供，要
    求由乙○○承擔被告為警查獲時所攜帶毒品海洛因之相關刑
    責？再被告與A及甲○○並不認識，若被告無販賣毒品予該2
    人之意，何須於接獲A 及甲○○所打電話後，即依約攜帶毒
    品與A 及甲○○見面？況一般民眾普遍認知海洛因毒品之非
    法交易，政府一向查禁森嚴，且重罰不寬貸，衡諸常情，倘
    非有利可圖絕無平白甘冒被嚴查重罰高度風險之理，從而，
    舉凡其有償交易，除足反證其確另基於某種非圖利本意之關
    係外，通常尚難因無法查悉其賣出之差價，而諉無營利之意
    思，或阻卻販賣犯行之追訴（最高法院87年台上字第3164號
    判決參照）；準此，被告之以販賣毒品海洛因他命牟利，允
    無疑義。是被告上開所辯，顯係事後畏罪飾卸之詞，應不足
    採。至證人甲○○之警詢筆錄記載其與證人A 一同前往向被
    告購買毒品，經本院勘驗警詢錄音帶內容為甲○○稱未與證
    人A同往，2者雖有不同，但其餘部分則相同，而證人2 人縱
    未一同前往，但先後前往會合後共同向被告購買，亦足認被
    告有販賣毒品犯行，上開不符部分尚不足為被告有利之認定
    。綜上所述，參互印證，事證明確，被告犯行堪以認定，應
    予依法論科。
二、論罪科刑的理由：
  (一)按毒品危害防制條例業已於92年7月9日公告修正全文，並經
    行政院核定自93年1月9日施行，關於販賣第一級毒品罪，修
    正前同條例第4條第1項之法定刑與修正後之同條項規定均相
    同，裁判時新法並無不利被告之處，依刑法第2條第1項前段
    規定，自應適用修正後之新法處斷。核被告所為，係犯毒品
    危害防制條例第4條第1項之販賣第一級毒品罪、同條第5 項
    之販賣第一級毒品未遂罪。被告販賣前後持有海洛因之行為
    ，為其販賣海洛因之高度行為所吸收，不另論罪。又公訴人
    起訴事實雖未敘及被告販賣海洛因與甲○○及A 之犯行，然
    該部分事實與公訴人起訴之犯罪事實既有實質上一罪關係，
    應為起訴效力所及，並經公訴人補充更正，本院自應併予審
    究。
  (二)被告先後2 次販賣第一級毒品犯行，均時間緊接、手法雷同
    ，所犯係基本犯罪構成要件相同之罪，顯均係基於概括之犯
    意反覆為之，應依連續犯之規定論以既遂一罪。
  (三)又被告因一時貪圖利益致罹刑章，斟酌被告本件販賣第一級
    毒品之對象只有證人甲○○及A，危害面尚非巨大，所得財
    物亦非鉅，且93年10月19日毒品尚未賣出即被查獲，情輕法
    重，尚堪憫恕，認就被告販賣第一級毒品部分，雖科以法定
    最低度之無期徒刑，猶嫌過重，爰依刑法第59條之規定，就
    販賣第一級毒品部分減輕其刑。
  (四)原審據以論罪科刑，固非無見，惟查：(1)被告所犯既遂與未
    遂二罪，因係連續犯關係論以一罪，然究係論以既遂或未遂
    之一罪，原判決未予敘明；(2)被告所有供犯罪所用之000000
    0000號行動電話1支未依毒品危害防制條例第19條第1項之規
    定宣告沒收，均有未合，被告上訴意旨否認販賣犯行，雖無
    理由，然原判決既有上開可議之處，自屬無可維持，仍應由
    本院將原判決予以撤銷改判，爰審酌被告販賣第一級毒品，
    嚴重危害社會，惟數量非鉅，次數僅2次，且犯後尚能坦承
    部分犯行等一切情狀，量處如主文第2項所示之刑。
  (五)扣案物之沒收：
    (1)在被告身上查獲之第一級毒品海洛因（淨重0.79公克）係
      違禁物，不問屬於犯人與否，應依毒品危害防制條例第18
      條第1項前段之規定沒收銷燬之。
    (2)上開毒品之包裝袋，依其性質係供被告販賣毒品所用之物
      ，且為被告所有，業據被告供陳在卷，應依毒品危害防制
      條例第19條第1項之規定沒收之。
    (3)被告販賣毒品予證人A 及甲○○所得之財物共10,000元，
      及其所有供犯罪所用之0000000000號行動電話1 支均沒收
      之，如全部或一部不能沒收時，以其財產抵償之或追徵其
      價額。
    (4)至於在證人甲○○及A身上所查獲之毒品海洛因2小包（0.
      39公克），係甲○○、A等2人所有供其等施用毒品所用之
      物，應由另案依法處理，併此敘明。
據上論斷，應依刑事訴訟法第369條第1項、第364條、第299條第
1項前段、毒品危害防制條例第4條第1項、第5項、第18條第1 項
前段、第19條第1項，刑法第2條第1項前段、第11 條前段、第56
條、第59條，判決如主文。
本案經檢察官曾忠己到庭執行職務。
中    華    民    國    95    年    3     月    15    日
                  刑事第二十庭審判長法  官  張明松
                                    法  官  吳鴻章
                                    法  官  魏新國
以上正本證明與原本無異。
如不服本判決，應於收受送達後十日內向本院提出上訴書狀，其
未敘述上訴之理由者並得於提起上訴後十日內向本院補提理由書
（均須按他造當事人之人數附繕本）。
                                    書記官  廖逸柔
中    華    民    國    95    年    3     月    15    日
附錄：本案論罪科刑法條全文
毒品危害防制條例第4條第1項
製造、運輸、販賣第一級毒品者，處死刑或無期徒刑；處無期徒
刑者，得併科新臺幣 1 千萬元以下罰金。


司法院資訊處製作；財團法人民間司法改革基金會備份。
